【裁判字號】    98,交聲,557
【裁判日期】    980521
【裁判案由】    聲明異議
【裁判全文】
臺灣彰化地方法院交通事件裁定         98年度交聲字第557號
移
異 議 人 即
受 處 分 人  甲○○
上列異議人即受處分人因違反道路交通管理處罰條例案件，對於
交通部公路總局臺中區監理所彰化監理站民國98年4月17日所為
之處分（原處分案號：彰監四字第裁64—Z00000000號），聲明
異議，本院裁定如下：
    主  文
原處分關於「罰鍰新台幣陸萬肆仟元」及「吊銷駕駛執照、壹年
內禁考」部分廢棄。
上開廢棄部分不罰。
    理  由
一、原處分意旨略以：異議人即受處分人（以下稱異議人）甲○
    ○於汽車駕駛執照吊扣期間（自民國97年8 月20日起至98年
    8 月19日止）內之98年3 月17日晚上11時53分許，駕駛車牌
    號碼5G-766號自用一般大貨車在國道一號公路北上255.2 公
    里處，因慢速大型車行駛快速公路未依規定行駛車道及駕駛
    執照吊扣期間駕駛大貨車之違規，為國道公路警察局第四警
    察隊警員以公警局交字第Z00000000 號舉發違反道路交通管
    理事件通知單依法舉發，並於98年4 月17日經原處分機關依
    道路交通管理處罰條例第33條第1 項第3 款，處以新台幣（
    下同）5,000 元之罰鍰，並依同法第63條第1 項第1 款之規
    定記違規點數1 點，及依同法第21條之1 第1 項第7 款及第
    2 項規定處新臺幣（下同）64,000元罰鍰，並吊銷駕照，1
    年內禁考，於法應無不合等語。
二、異議意旨略以：異議人於小客車駕駛執照吊扣期間駕駛大貨
    車，不應受罰，爰就上開有關「駕駛執照吊扣期間駕駛大貨
    車」之處分聲明異議等語。
三、經查：
  (一)異議人甲○○前於97年8 月20日凌晨1 時4 分許，駕駛車牌
    號碼5928-UE 號自用一般小客車，行經國道一號公路南下11
    7.7 公里處，因「汽車駕駛人，駕駛自用一般小客車，酒精
    濃度超過規定標準」之違規行為，遭交通部公路總局新竹區
    監理所苗栗監理站於97年8 月20日以竹監苗字第裁54-Z0000
    0000號裁決書裁處罰鍰19,500元，吊扣駕駛執照12個月（自
    97年8 月20日起至98年8 月19日止）並施以道安講習，有交
    通部公路總局新竹區監理所苗栗監理站98年5 月11日竹監苗
    字第098 0004364 號函函送本院之內政部警政署國道公路警
    察局Z00000000 號舉發違反道路交通管理事件通知單及交通
    部公路總局新竹區監理所苗栗監理站97年8 月20日竹監苗字
    第裁54-Z00000000號裁決書、交通部公路總局新竹區監理所
    駕駛執照吊扣執行單各1 紙在卷可稽。異議人甲○○再於前
    開汽車駕駛執照吊扣期間內之98年3 月17日晚上11時53分許
    ，駕駛5G-766號自用一般大貨車在國道一號公路北上255.2
    公里處，因駕駛執照吊扣期間駕駛大貨車違規，為原處分機
    關依道路交通管理處罰條例第21條之1 第1 項第7 款及第2
    項規定處新臺幣64 ,000 元罰鍰，並吊銷駕照，1 年內禁考
    ，罰鍰及駕駛執照限於98年5 月17日前繳納、繳送乙情，為
    異議人所不爭執，且有內政部警政署國道公路警察局Z00000
    000 號舉發違反道路交通管理事件通知單及交通部公路總局
    臺中區監理所彰化監理站98年4 月17日彰監四字第裁64-Z00
    000000號裁決書各1 紙在卷可稽。是異議人有原處分機關所
    指於駕駛執照吊扣期間，駕駛自用一般大貨車行駛於道路之
    事實，堪以認定。
  (二)按汽車駕駛人飲用酒類後其吐氣所含酒精濃度超過每公升0.
    25毫克者，不得駕車；汽車駕駛人，駕駛汽車經測試檢定有
    酒精濃度超過規定標準者，處15,000元以上60,000元以下罰
    鍰，並當場移置保管其車輛及吊扣其駕駛執照1 年，道路交
    通安全規則第114 條第2 款、道路交通管理處罰條例第35條
    第1 項第1 款分別定有明文。道路交通管理處罰條例第35條
    第1 項第1 款前段既將汽車及駕駛執照併列，而不稱「吊扣
    其全部種類駕駛執照」，解釋上當係指同一等級之汽車駕駛
    執照而言；再者，道路交通管理處罰條例第68條業於94年12
    月14日修正，並自95年3 月1 日施行，修正前之道路交通管
    理處罰條例第68條規定：「汽車駕駛人，因違反本條例及道
    路交通安全規則之規定，受【吊扣或】吊銷駕駛執照處分時
    ，【吊扣或】吊銷其持有各級車類之駕駛執照。」而修正後
    之道路交通管理處罰條例第68條規定：「汽車駕駛人，因違
    反本條例及道路交通安全規則之規定，受吊銷駕駛執照處分
    時，吊銷其持有各級車類之駕駛執照。」查，該條文修正前
    ，其原提案修正條文為：「汽、機車駕駛人，因違反本條例
    及道路交通安全規則之規定，受【吊扣或吊銷】駕駛執照處
    分時，【吊扣或吊銷】其違法或違規當時所駕駛車輛之駕駛
    執照。」立法理由略以：「原條文將違法或違規駕駛人所持
    有各級車類之駕駛執照一併吊扣或吊銷，失之過酷，影響人
    民工作及生活甚鉅，爰修正之」等語，是以其立法意旨在於
    違規行為對道路交通秩序之維持及道路交通安全已生較大之
    影響，故規定吊扣或吊銷其持有各級車類之駕駛執照，以限
    制其繼續駕車行駛道路之權利，其係屬駕駛行為之限制，並
    不因所持駕駛執照種類不同而有所差異。而最後通過之修正
    條文，係將道路交通管理處罰條例第68條原有條文中之【吊
    扣或】3 字刪除各情，有立法院交通委員會94年10月5 日台
    立交字第09 42400153 號函附道路交通管理處罰條例第68條
    審查報告可參（參立法院公報第94卷第70期第135 至138 頁
    ）。則參照上開立法理由及立法經過，依修正後之條文，按
    上開規定受【吊銷駕照】處分者，仍維持吊銷其持有各級車
    類之駕駛執照，至於，受【吊扣駕照】處分者，則僅【吊扣
    】其違法或違規當時所駕駛車輛之駕駛執照，不再吊扣其持
    有各級車類之駕駛執照，此觀之立法理由及立法經過至明（
    臺灣高等法院臺中分院96年度交抗字第136 、648 號裁定意
    旨參照）。綜上，若駕駛自用小客車而有，酒精濃度超過規
    定標準之違規行為，除處罰鍰外，並當場移置保管該自用小
    客車及吊扣其自用小客車駕駛執照1 年，不得任意擴張解釋
    ，再將各級車類之駕駛執照一併吊扣，此為當然之理。
  (三)依道路交通安全規則第61條第1項第1款規定，汽車駕駛人取
    得高一級車類之駕駛資格者，應換發駕駛執照，並准其駕駛
    較低級車類之車輛，已領有聯結車駕駛執照者，得駕駛小型
    車。本件異議人前因酒後駕駛自用一般小客車，經依法吊扣
    其小客車駕駛執照，惟因道路交通安全規則對於汽車駕駛執
    照之管理，採取一照原則，異議人領有較高級之普通大貨車
    駕駛執照，致無較低級車類之小客車駕駛執照可供吊扣，交
    通部公路總局新竹區監理所苗栗監理站乃於執行上揭吊扣異
    議人駕駛執照處分時，逕予吊扣其普通大貨車駕駛執照。惟
    此種執行方式係源於道路交通安全規則關於「一照原則」與
    修正後「吊扣」規定之駕駛執照管理問題，要不能因執行困
    難或法規漏洞，即置立法修正通過之條文不予遵守適用，遽
    擴張解釋認本件前開吊扣處分係吊扣受處分人之全部種類駕
    駛執照。是以，上開吊扣處分雖未限定所應吊扣之駕駛執照
    種類，惟揆諸道路交通管理處罰條例第68條修正意旨，其吊
    扣之駕駛執照自僅有異議人之小客車駕駛執照。
  (四)道路交通管理處罰條例第21條之1 第1 項第7 款固規定：「
    汽車駕駛人駕駛聯結車、大客車、大貨車，有下列情形之一
    者，汽車所有人及駕駛人各處4 萬元以上8 萬元以下罰鍰，
    並當場禁止其駕駛：七、駕駛執照吊扣期間駕車。」惟揆前
    說明，解釋該條規定意旨時，亦應解釋為「駕駛執照吊扣期
    間駕駛『須領有該等級駕駛執照』之車輛」，方屬適法，若
    將之擴張解釋為任一等級之駕駛執照經吊扣，即不得駕駛所
    有車輛，顯然即與道路交通管理處罰條例第68條規定之修法
    意旨相悖，而有違上開修法意旨，至為灼然。從而，異議人
    所吊扣之駕駛執照係自用小客車之駕駛執照，其普通大貨車
    駕駛執照既未經吊扣，則其於98年3 月17日駕駛自用一般大
    貨車，要難認該當於道路交通管理處罰條例第21條之1 第1
    項第7 款「汽車駕駛人於駕駛執照吊扣期間駕駛大貨車」之
    違規。
四、本件原處分機關未審酌原吊扣處分係吊扣異議人之小客車駕
    駛執照，逕以「汽車駕駛人駕駛執照吊扣期間駕駛大貨車」
    為據，對異議人裁處罰鍰64,000元及吊銷駕駛執照，1 年內
    禁考之處分，於法尚有未合，本件異議人就此部分聲明異議
    為有理由，原處分關於上開「罰鍰64,000元」及「吊銷駕駛
    執照，1 年內禁考」部分，均應予撤銷不罰。
五、據上論斷，應依道路交通管理處罰條例第87條第2項，道路
    交通案件處理辦法第20條前段規定，裁定如主文。
中    華    民    國    98    年    5     月    21    日
                  交通法庭            法  官  黃齡玉
以上正本證明與原本無異。
如不服本裁定，應於裁定送達後5日內，向本院提出抗告狀 (須
附繕本)。
中    華    民    國    98    年    5     月    21    日
                                      書記官  林嘉賢


司法院資訊處製作；財團法人民間司法改革基金會備份。
